【裁判字號】    99,訴,577
【裁判日期】    990902
【裁判案由】    偽造文書等
【裁判全文】
臺灣桃園地方法院刑事判決               99年度訴字第577號
公  訴  人  臺灣桃園地方法院檢察署檢察官
被      告  丙○○
選任辯護人  葉民文律師
上列被告因偽造文書等案件，經檢察官提起公訴（99年度偵續字
第239號），本院判決如下︰
    主  文
丙○○行使偽造私文書，足以生損害於公眾及他人，處有期徒刑
參月，如易科罰金，以新臺幣壹仟元折算壹日。緩刑貳年。
    事  實
一、丙○○原為社團法人桃園縣天倫慈善協會（設桃園縣平鎮市
    ○○路232巷84號2樓，理事長為乙○○、實際負責人為甲○○，下稱天倫慈善協會）之會計，負責天倫慈善協會財務之
    保管與收支，其於民國96年8月31日離職時，未將由其保管
    、已蓋妥天倫慈善協會及甲○○印文之郵政劃撥儲金提款單
    （帳號：00000000，下稱提款單）1 張交回（侵占部分未據
    起訴）；其後竟基於行使偽造私文書、詐欺取財之犯意，於
    97 年1月9 日下午4 時38分許，未經天倫慈善協會理事長乙○○及甲○○之同意，而持前開提款單前往桃園縣中壢建國
    郵局，盜用提款單上之上開印文，並在提款單上填寫日期為
    97 年1月9 日、提領金額為新臺幣（下同）41227 元而偽造
    該提款單之私文書後，再持交予郵局承辦人員而行使之，使
    承辦人員誤認其為有權領取款項之人，因陷於錯誤，如數交
    付41227 元，足以生損害於天倫慈善協會及中壢建國郵局對
    於儲金業務管理之正確性。嗣經甲○○於97年2 月間查詢郵
    局所有領款過程時發現存款遭盜領，始悉上情。
二、案經天倫慈善協會訴由桃園縣政府警察局平鎮分局報告臺灣
    桃園地方法院檢察署檢察官偵查後起訴。
    理  由
一、本案認定事實所引用之卷內所有卷證資料包含供述證據及非
    供述證據，並無證據證明係公務員違背法定程序所取得；被
    告丙○○及辯護人於本院審理時就本案證據之調查，均無任
    何異議（見本院訴字卷第23至24頁）。本院斟酌本案卷內之
    證據並非非法取得，亦無證明力明顯過低之情形，且經本院
    於審判期日依法進行證據之調查、辯論，被告於訴訟上之程
    序權已受保障，前揭各該證據，均有證據能力而得採為證據
    ，先予敘明。
二、本院認定被告犯罪事實之證據及理由：
（一）被告於本院審理時所為之自白（參本院訴字卷第21頁背面
      、第24頁背面至25頁）。
（二）證人即告訴代理人甲○○於警詢、偵查及本院審理時之證
      述，核與證人即天倫慈善協會理事長乙○○、證人林美蘭
      、莊永正等於偵查中證述之情節相符（分參97年度偵字第
      21767 號偵查卷二第11至13頁、98年度偵續字第239 號偵
      查卷第33至34頁）。
（三）上開提款單影本、及中華郵政股份有限公司中壢郵局98年
      1 月10日營字第0981100019號函暨所附之天倫慈善協會帳
      號00000000之郵政劃撥儲金帳戶對帳單（參偵字卷一第30
      、240 至262 頁）。
（四）而被告曾於98年3月25日在告訴代理人甲○○前自承確有
      上開盜領41227元犯行一節，有對話錄音光碟及錄音譯文
      在卷可按（參偵字卷二第273 至318 頁），該錄音光碟並
      經檢察官於99年2 月12日勘驗明確，製有勘驗筆錄可稽（
      參偵續字卷第65至68頁）。
（五）綜上，足認被告任意性自白，與前揭證人所述、錄音譯文
      及提款單資料等證物核後相符，而與事實相符，堪予採信
      ，本件事證明確，被告上開詐欺取財及行使偽造私文書犯
      行，堪以認定，應依法論科。
三、論罪科刑：
（一）罪名：被告丙○○將已蓋妥天倫慈善協會及甲○○印章之
      提款單上，填載日期及金額後，並持交郵局承辦人，使郵
      局承辦人誤認其為有權領取款項之人而陷於錯誤交付款項
      ，自足以生損害於天倫慈善協會及中華郵政公司對於儲金
      業務管理之正確性。核被告所為，係犯刑法第216 條、第
      210 條之行使偽造私文書罪，刑法第339 條第1 項之詐欺
      取財罪。其盜用印文為偽造私文書之部分行為，而其偽造
      私文書後復持以行使，偽造之低度行為應為行使之高度行
      為所吸收，均不另論罪。
（二）想像競合犯：被告以一行為同時觸犯行使偽造私文書罪及
      詐欺取財罪2 罪名，為想像競合犯，應依刑法第55條之規
      定，從一重之行使偽造私文書罪處斷。
（三）科刑：爰審酌被告盜領金錢，致告訴人受有計41227元之
      損害，兼衡酌其品行、犯罪動機、目的、手段、生活狀況
      、智識程度以及被告於本院審理時坦承犯行，態度尚可等
      一切情狀，量處如主文所示之刑，並諭知易科罰金之折算
      標準，以示懲儆。
（四）緩刑：被告未曾受有期徒刑以上刑之宣告，有臺灣高等法
      院被告前案紀錄表在卷可憑，其因一時失慮致罹刑典，且
      斟酌其已99年8 月25日與告訴人天倫慈善協會和解，有和
      解書1 紙在卷可查，經此一教訓，當知所警惕，信無再犯
      之虞，本院認對其所宣告之刑以暫不執行為當，爰併予宣
      告緩刑2 年，促其戒慎，用啟自新。
（五）不沒收之說明：末查上開提款單上之天倫慈善協會及甲○○印文，為真正之印文，並非偽造之印文，不該當於刑法
      第219 條所得義務沒收之範圍，而該紙提款單已由被告持
      交予郵局，已非被告所有之物，均不另為沒收之諭知。
（六）不另為無罪之諭知：公訴意旨另以被告丙○○於96年8 月
      31日離職時，擅自將已蓋妥天倫慈善協會及甲○○印文之
      提款單1 張取走，尚涉有竊盜罪嫌云云（起訴書漏引法條
      ，惟起訴事實已論及，本院自應審究），惟查被告供稱該
      提款單原由其保管中，於離職時應交還天倫慈善協會而未
      交還等語（參本院訴字卷第24背面至25頁），核與證人即
      告訴代理人甲○○證述「被告到離職後都沒有還給我們」
      等語相符，足認該蓋妥印文之提款單乃被告離職前已持有
      管領中之物，被告係於離職時未交回天倫慈善協會，並非
      被告竊取（擅自取走）者甚明。本件並無證據證明被告有
      竊盜犯行，因依公訴意旨認被告此部分犯行與前揭有罪部
      分有想像競合犯關係，爰就此部分不另為無罪之諭知，附
      此敘明。至於被告是否另涉業務侵占罪嫌，因未據起訴，
      且非本件起訴效力所及，應由檢察官另行偵查。
據上論斷，應依刑事訴訟法第299 條第1 項前段，刑法第216 條
、第210 條、第339 條第1 項、第55條、第41條第1 項前段、第
74條第1 項第1 款，刑法施行法第1 條之1 第1 項、第2 項前段
之規定，判決如主文。
本案經檢察官楊凱真到庭執行職務
中    華    民    國    99    年    9     月    2     日
                  刑事第三庭  審判長法  官  謝順輝
                                    法  官  曾雨明
                                    法  官  楊麗文
以上正本證明與原本無異。
如不服本判決應於收受本判決後10日內向本院提出上訴書狀，上
訴書狀應敘述具體理由。上訴書狀未敘述上訴理由者，應於上訴
期間屆滿後20日內補提理由書狀於本院（均須按他造當事人之人
數附繕本）「切勿逕送上級法院」。
                                    書記官  柯凱騰
中    華    民    國    99    年    9     月    2     日
附錄本案論罪科刑法條全文：
中華民國刑法第210條（偽造變造私文書罪）
偽造、變造私文書，足以生損害於公眾或他人者，處5年以下有
期徒刑。
中華民國刑法第216條（行使偽造變造或登載不實之文書罪）
行使第210條至第215條之文書者，依偽造、變造文書或登載不實
事項或使登載不實事項之規定處斷。
中華民國刑法第339條第1項（普通詐欺罪）
意圖為自己或第三人不法之所有，以詐術使人將本人或第三人之
物交付者，處5年以下有期徒刑、拘役或科或併科1千元以下罰金
。

司法院資訊處製作；財團法人民間司法改革基金會備份。
